【裁判字號】    99,交抗,1973
【裁判日期】    991022
【裁判案由】    違反道路交通管理處罰條例
【裁判全文】
臺灣高等法院交通事件裁定            99年度交抗字第1973號
抗   告   人
即原處分機關  臺北市交通事件裁決所
代   表   人  林文淵
受   處分 人  甲○○
上列抗告人因受處分人違反道路交通管理處罰條例案件，不服臺
灣士林地方法院99年度交聲字第904號，中華民國99年9月2日所
為裁定，提起抗告，本院裁定如下：
    主  文
原裁定撤銷，發回臺灣士林地方法院。
    理  由
一、原處分意旨略以：受處分人甲○○駕駛車牌號碼591-CW號營
    業小客車，於99年5月30日21時42分許，行經臺北市○○區
    ○○路與臺北市政府前，經警攔停舉發其有塗抹污損汽車牌
    照使不能辨認其牌號之違規，經原處分機關認受處分人有上
    開違規行為，而依道路交通管理處罰條例第13條第1款及違
    反道路交通管理事件統一裁罰基準表等規定，裁處受處分人
    罰鍰新臺幣（下同）3,300元，並責令申請換領牌照或改正
    。
二、原裁定意旨略以：(一)受處分人駕駛前開車輛於99年5月30日
    21時42分許，行經臺北市○○區○○路與市政府前，經警攔
    停舉發「塗抹污損汽車牌照使不能辨認其牌號」之違規，並
    以違反道路交通管理處罰條例第13條第1款規定製單舉發，
    雖有舉發照片2張可參（見原審卷第9頁）；另受處分人前於
    95 年10月22日亦曾駕駛同一車輛因同一違規事由經警舉發
    乙節，復為受處分人所不否認，並經證人即當時之舉發員警
    鄭永銘到庭證述在卷（見原審卷第24頁反面、第25頁），且
    有違規查詢報表、臺北市政府警察局北市警交大字第A5J902
    84 0號舉發違反道路交通管理事件通知單影本及證人鄭永銘
    所提出之舉發照片可憑（見原審卷第7、8、28頁）。然受處
    分人辯稱：95年10月22日該次經舉發後已經以去漬油去除牌
    照上所塗抹之反光液，如果沒改正，驗車會無法通過等詞，
    而核以前開二次之舉發照片，本次99年5月30日之違規照片
    所顯示，該車輛後車窗所噴寫之車牌號碼已無如95年10月22
    日違規時完全無法辨識之情形，而可明顯看出「591-CW」之
    車牌號碼；至車輛後方所懸掛之車牌經以拍照方式顯示則有
    類似白色漆之斑駁痕跡，則受處分人前開辯以在前次違規之
    後確有依規定改正等詞，非不可採。(二)受處分人另辯稱：本
    次為警舉發之前之99年4月29日才因違規停車經警拍照舉發
    ，當時警察也沒有舉發其牌照有污損不能辨識之情形等詞，
    並提出99年4月29日舉發照片2張附卷（見原審卷第30頁），
    而細觀受處分人所提出之99年4月29日舉發照片及本件違規
    之舉發照片，該車輛後方牌照由照片所顯示類似白色漆之斑
    駁痕跡極為相似，則受處分人指99年4月29日該次所懸掛之
    牌照情形與本次違規經警舉發之懸掛情形相同，非無理由。
    (三)而按領有牌照之汽車，其出廠年份，營業車未滿5年者，
    每年至少檢驗1次，5年以上者每年至少檢驗2次；個人經營
    計程車客運業者應於指定日期前後1個月內持行車執照、新
    領牌照登記書及其本人有效計程車駕駛人執業登記證申請檢
    驗其營業車輛，道路交通安全規則第44條第1項、第3項分別
    定有明文，查本件591-CW號車輛於遭舉發日之前即99年5 月
    25日甫前往臺北市監理處委託代檢之中懋代檢公司進行車輛
    定期檢驗，且有關車牌檢驗項目皆符合道路交通安全規則第
    11條、第39條之1等規定，有臺北市監理處99年8月16日北市
    監車字第09961408400號函暨所附汽車定期檢驗紀錄表、照
    片等附卷可稽（見原審卷第19至21頁）。則受處分人是否可
    能為了車輛檢驗，在其所提出之99年4月29日違規照片時間
    之後，車輛檢驗之前，先將反光液去除後，復於檢驗完畢後
    塗抹上去，而使得車輛檢驗可以合格，且反光液塗抹之情形
    在99年4月29日與99年5月30日經拍照顯示之情形相同等情，
    實屬有疑。(四)原處分機關雖以受處分人所駕駛前開車輛曾於
    95年10月22日經警攔停舉發「以反光液噴在號牌上或裝設反
    光號牌框，於光下無法辨識」之違規，自應更加注意，卻未
    改正，且99年5月30日為警攔停舉發「塗抹污損汽車牌照使
    不能辨認其牌號」之違規，其照片顯示號牌原紅色數字呈不
    均勻之褪色狀態，褪色與未褪色部分色差極大，而受處分人
    請領號牌至今不過5年，其號牌應非自然剝落，認應依法裁
    處。然受處分人前經舉發以反光液噴於汽車牌照上之違規後
    曾以去漬油除去反光液乙節，為受處分人陳述在卷，且如前
    所述，則其因以去漬油方式去除反光液，使得牌照呈現色差
    、紅色數字並有不均勻之褪色狀態，應未與常情相悖，原處
    分機關指受處分人有故意塗抹、污損牌照之行為，尚難遽認
    。況受處分人甫於遭舉發日前5日進行車輛檢驗且檢驗合格
    ，若其牌照確有污損不能辨識之情形，理應無法通過車輛之
    檢驗，從而受處分人主觀上認知其牌照並無污損不能辨識之
    情形而續懸掛該牌照並行駛於道路上，亦難苛責。綜上所述
    ，本件既查無其他積極證據足以證明受處分人有原處分機關
    所認定之前開違規行為，自應為對受處分人有利之認定。原
    處分機關不察，遽對受處分人為前開裁決，難認為允當，原
    審因而認本件異議為有理由，將原處分撤銷，改諭知受處分
    人不罰，以資適法。
三、抗告意旨略以：本案違規車輛雖於遭舉發日之前即99年5月
    25日經臺北市監理處委託代檢之中懋代檢公司進行車輛定期
    檢驗合格。惟受處分人有可能於車輛檢驗之前，先將反光液
    去除，復於檢驗完畢後塗抹上去，致有其駕駛前開車輛於99
    年5月30日21時42分許，行經臺北市○○區○○路與市政府
    前，被警攔停發現有「塗抹污損汽車牌照使不能辨認其牌號
    」之違規行為，並依道路交通管理處罰條例第13條第1款規
    定製單舉發，且本案違規時間與前開車輛進行檢驗時間非同
    一時點，原審以車輛於99年5月25日通過檢驗在先，爰無可
    能於99年5月30日違規之不當因果聯結，恐屬率斷。再經原
    處分機關檢視違規採證照片，前揭車輛在燈光下確實無法清
    楚辨識車牌，是本案依道路交通管理處罰條例第13條第1款
    裁處，應屬有據等語。
四、本院查：
  (一)按汽車行駛有損毀或變造汽車牌照、塗抹污損牌照，或以安
    裝其他器具之方式，使不能辨認其牌號之情形，處汽車所有
    人2,400元以上4,800元以下罰鍰，並責令申請換領牌照或改
    正，道路交通管理處罰條例第13條第1款定有明文。
  (二)本件受處分人甲○○係車牌號碼591-CW號營業小客車之所有
    人，於99年5月30日21時42分許，駕駛該營業小客車行經臺
    北市○○區○○路與臺北市政府前，經警攔停舉發其有塗抹
    污損汽車牌照使不能辨認其牌號之違規等事實，有臺北市政
    府警察局違反道路交通管理事件通知單乙紙及採證照片2張
    在卷可憑（見原審卷第6頁、第9頁），觀諸本件舉發當時即
    99年5月30日採證照片所示（見原審卷第9頁），受處分人所
    有上開營業小客車車牌上阿拉伯數字、英文字母之紅漆，有
    明顯遭塗抹污損，且致無法清楚辨識車牌號碼之情形，至為
    明確，核諸受處分人於99年5月25日至臺北市監理處所委託
    代檢之中懋代檢公司進行車輛定期檢驗，該次檢驗所攝上揭
    營業小客車照片上之車牌號碼能清楚辨識（見原審卷第20頁
    ），兩者照片明顯迴異，則受處分人於99年5月25日定期檢
    驗後塗抹污損上開車輛之牌照，非無可能，且檢驗場所之燈
    光、環境有別於汽車行駛於道路時之條件，是否能正確判斷
    汽車牌照有不能辨識牌號之情形，即非無疑，自難以受處分
    人於99年5月25日駕駛上開車輛定期檢驗為合格之結果，即
    得認受處分人於舉發當時確無以塗抹污損汽車牌照之方式，
    使不能辨識其牌號之違規行為。至受處分人雖另辯稱其前因
    遭舉發以反光液噴於汽車牌照之違規後，曾以去漬油除去反
    光液，致本件舉發時之車牌呈現褪色狀態云云（見原審卷第
    24頁），而受處分人前於95年10月22日亦曾駕駛上開營業小
    客車，因同一違規事由經警舉發乙節，亦經證人即當時之舉
    發員警鄭永銘於原審審理時證述在卷（見原審卷第24頁反面
    、第25頁），並有臺北市政府警察局北市警交大字第A5J9
    02840號舉發違反道路交通管理事件通知單影本及證人鄭永
    銘所提出之舉發照片可憑（見原審卷第7、28頁），然縱認
    受處分人曾以去漬油除去車牌之反光液乙節屬實，惟受處分
    人既係該汽車所有人，且有駕駛汽車行駛之行為，揆諸道路
    交通管理處罰條例第13條第1款之立法意旨，受處分人仍有
    改正其車牌使能辨識牌號之義務，俾確保道路交通之管理及
    交通秩序之維護，本件受處分人以去漬油塗抹於車牌之行為
    ，既使所駕營業小客車車牌上阿拉伯數字、英文字母之紅漆
    有污損，且無法清楚辨識車牌號碼之情形，自不能卸免其依
    道路交通管理處罰條例第13條第1款之行政罰責。抑且，該
    條款係屬行政義務違反之處罰，並未排除行政罰法第7條第1
    項「違反行政法上義務之行為非出於故意或過失者，不予處
    罰」之適用，即受處分人違反此行政法上義務之行為，出於
    故意或過失，均得依該條款處罰，原審以受處分人並未有原
    處分機關所指「故意」塗抹、污損牌照之行為，即認受處分
    人無道路交通管理處罰條例第13條第1款所定「塗抹污損牌
    照之方式，使不能辨識其牌號」之違規行為，容有率斷之虞
    。關此，原審未詳予究明，即認定原處分機關所為處分違誤
    ，並將原處分撤銷，而改諭知受處分人不罰，自難昭折服。
    抗告人執此提起抗告，為有理由，應由本院將原裁定撤銷，
    發回原法院為妥適之處理，更為適當之裁定。
據上論斷，應依道路交通管理處罰條例第89條，道路交通案件處
理辦法第26條，刑事訴訟法第413條前段，裁定如主文。
中    華    民    國    99    年    10    月    22    日
                  刑事第十一庭  審判長法  官  許宗和
                                      法  官  潘進柳
                                      法  官  林海祥
以上正本證明與原本無異。
不得再抗告。
                                      書記官  林敬傑
中    華    民    國    99    年    10    月    22    日

司法院資訊處製作；財團法人民間司法改革基金會備份。
